臺灣臺南地方法院刑事判決
111年度金訴字第60號
公  訴  人  臺灣臺南地方檢察署檢察官
被      告  黃昱銘




上列被告因詐欺等案件，經檢察官提起公訴（111年度偵緝字第6
2號），被告於本院準備程序就被訴事實為有罪陳述，經本院合
議庭裁定改由受命法官獨任進行簡式審判程序，判決如下：
    主  文
黃昱銘犯三人以上共同詐欺取財罪，累犯，處有期徒刑壹年參月
。
未扣案之犯罪所得新臺幣壹仟元沒收，於全部或一部不能沒收或
不宜執行沒收時，追徵其價額。
    事  實
一、黃昱銘前因公共危險案件，經臺灣士林地方法院以108年度
    士交簡字第293號判決判處有期徒刑2月確定，於民國108年7
    月19日易科罰金執行完畢。詎黃昱銘猶不思悛悔，其於108
    年10月間經張子澔（所涉詐欺罪嫌由檢察官另行起訴）告知
    如代為提領並轉交款項即可獲得報酬後，雖預見其所提領之
    款項極可能為詐欺犯罪所得，且甚有可能因其提領、轉交款
    項之行為造成金流斷點而掩飾、隱匿詐欺犯罪所得之去向及
    所在，竟猶不顧於此，與張子澔、通訊軟體「易信」暱稱為
    「奔馳」之人（真實姓名及年籍不詳，下稱「奔馳」）及渠
    等所屬詐騙集團其餘成員基於3人以上共同詐欺取財及洗錢
    之犯意聯絡，由該詐騙集團之不詳成員先於109年2月25日17
    時50分許起致電林玲環，假冒為松果網路購物客服人員、銀
    行行員，佯稱因刷錯商品數量，須向銀行刷退云云，致林玲
    環陷於錯誤而依指示操作，於109年2月25日19時24分及109
    年2月26日0時27分、47分許，各存入或轉帳新臺幣（下同）
    29,985元、29,985元、29,988元至張伶澐（所涉詐欺罪嫌由
    臺灣新北地方法院另行判決）申設之中華郵政股份有限公司
    斗南郵局帳號000-0000000-0000000號帳戶（下稱張伶澐帳
    戶）後，黃昱銘即向張子澔（業依「奔馳」指示領得張伶澐
    帳戶資料）拿取張伶澐帳戶之提款卡及密碼，並依張子澔之
    指示，於109年2月25日19時48分許先在設置於臺南市○○區○○
    路00○00號之新營民治路郵局之自動櫃員機提領張伶澐帳戶
    內之30,000元，及於109年2月26日0時39分、40分及1時23分
    、24分許各於不詳地點之自動櫃員機提領張伶澐帳戶內之20
    ,000元、9,000元、10,000元、20,000元，再於臺南市永康
    區某旅館將所領得之款項均轉交與張子澔，俾張子澔再轉交
    與「奔馳」；黃昱銘與張子澔、「奔馳」、該詐騙集團其餘
    成員即以上開分工方式共同向林玲環詐取前揭財物得手，同
    時藉此共同掩飾、隱匿此等詐欺犯罪所得之去向及所在，黃
    昱銘並因此取得1,000元之報酬。
二、案經林玲環訴由臺南市政府警察局新營分局報告臺灣臺南地
    方檢察署檢察官偵查起訴。
    理  由
一、按本件被告黃昱銘所犯為死刑、無期徒刑、最輕本刑3年以
    上有期徒刑以外之罪，亦非高等法院管轄之第一審案件，其
    於準備程序中就被訴事實為有罪之陳述，經告知簡式審判程
    序之旨，並聽取檢察官及被告之意見後，本院合議庭依刑事
    訴訟法第273條之1第1項規定裁定進行簡式審判程序，是本
    案之證據調查，依同法第273條之2規定，不受同法第159條
    第1項、第161條之2、第161條之3、第163條之1，及第164條
    至第170條所規定證據能力認定及調查方式之限制，合先敘
    明。
二、認定本件犯罪事實之證據及理由：
　㈠上開犯罪事實，業據被告於警詢、偵查、本院準備程序及審
    理中均坦承不諱，並經告訴人即被害人林玲環於警詢中證述
    遭詐騙之過程明確（警卷㈡即臺南市政府警察局新營分局南
    市警營偵字第1100047529號刑案偵查卷宗之卷㈡第723至727
    頁），且有證人即共犯張子澔於警詢、偵查中之證述可資參
    照（警卷㈠即前述卷宗之卷㈠第15至23頁，偵卷㈠即臺灣臺南
    地方檢察署110年度營偵字第344號偵查卷宗第267至273頁）
    ，另有領款影像翻拍照片、告訴人提出之自動櫃員機交易明
    細表、告訴人之存摺影本、中華郵政股份有限公司109年7月
    10日儲字第1090169876號函暨張伶澐帳戶之開戶基本資料及
    客戶歷史交易清單在卷可稽（警卷㈠第33頁、第133頁，警卷
    ㈡第729頁、第731頁、第735至739頁、第899至907頁），堪
    認被告任意性之自白確與事實相符，堪以採信。
　㈡又詐騙集團利用電話、通訊軟體進行詐欺犯罪，並使用人頭
    帳戶作為工具供被害者轉入款項，及指派俗稱「車手」之人
    提領並轉交款項以取得犯罪所得，同時造成金流斷點而掩飾
    、隱匿此等犯罪所得之去向及所在，藉此層層規避執法人員
    查緝等事例，已在平面、電子媒體經常報導，且經警察、金
    融、稅務機關在各公共場所張貼防騙文宣廣為宣導，是上情
    應已為社會大眾所共知。故如刻意支付對價委由他人以隱蔽
    方法代為提領及轉交款項，顯係有意隱匿而不願自行出面提
    款，受託領款者就該等款項可能係詐欺集團犯罪之不法所得
    ，當亦有合理之預期；基此，苟見他人以不合社會經濟生活
    常態之方式要求代為提領、轉交不明款項，衡情當知渠等係
    在從事詐欺等與財產有關之犯罪，並藉此掩飾、隱匿此等犯
    罪所得之去向及所在等節，均為大眾週知之事實。查被告依
    張子澔指示提領款項時，已係年滿32歲之成年人，其心智已
    然成熟，具有一般之智識程度及相當之社會生活經驗，對於
    上開各情自無不知之理，且被告與張子澔並無深交，不具深
    厚之信任基礎，竟僅須從事甚為容易之提款行為即可輕易賺
    取報酬，顯屬可疑，更非一般會計或財務工作之常態，足認
    被告為前開行為時，對於其所為應係提領詐欺犯罪所得，且
    甚有可能因此造成金流斷點而掩飾、隱匿此等犯罪所得之去
    向及所在等情，已有相當之認識。被告既已預見上開情形，
    竟僅為賺取報酬，仍依張子澔指示代為提領並轉交告訴人因
    遭詐騙所存入或轉入張伶澐帳戶內之款項，而實施相關構成
    要件行為，堪信被告主觀上具有3人以上共同詐欺取財及洗
    錢之不確定故意，其所為即係以自己犯罪之意思，共同參與
    上開犯行至明。
　㈢另以電話或通訊軟體進行詐騙之犯罪型態，自對被害人施行
    詐術、由車手提領及轉交款項、取贓分贓等各階段，乃需由
    多人縝密分工方能完成之犯罪型態，通常參與人數眾多，分
    工亦甚為細密等事態，同為大眾所週知，且相關詐騙集團犯
    罪遭查獲之案例，亦常見於新聞、媒體之報導；依前述被告
    之智識程度、生活經驗，對上情當亦有充分之認識。參以本
    件除被告、張子澔、「奔馳」外，尚有向告訴人施行詐術之
    人等其他詐騙集團成員，客觀上該集團之人數自已達3人以
    上，益徵被告顯可知該詐騙集團分工細密，已具備3人以上
    之結構，其猶聽從指示參與上開行為以獲取報酬，主觀上亦
    有3人以上共同詐欺取財之故意無疑。
　㈣至檢察官起訴意旨雖未敘及告訴人遭詐騙後持續於109年2月2
    6日轉帳至張伶澐帳戶，及被告於該日曾再提領張伶澐帳戶
    內由告訴人存入或轉入之款項等情，然此部分與檢察官起訴
    之犯罪事實核均屬告訴人同次被害之事實，自應予補充認定
    如上。
　㈤綜上所述，本件事證明確，被告上開犯行洵堪認定，應予依
    法論科。
三、論罪科刑：
  ㈠按特定犯罪之正犯實行特定犯罪後，為掩飾、隱匿其犯罪所
    得財物之去向及所在，而令被害人將款項轉入其所持有、使
    用之他人金融帳戶，並由該特定犯罪正犯前往提領其犯罪所
    得款項得手，如能證明該帳戶內之款項係特定犯罪所得，因
    已被提領而造成金流斷點，該當掩飾、隱匿之要件，該特定
    犯罪正犯自成立一般洗錢罪之正犯（最高法院108年度臺上
    大字第3101號刑事裁定意旨參照）。查張子澔、「奔馳」等
    人所屬之詐騙集團不詳成員實際上係以事實欄「一」所示之
    欺騙方式使告訴人陷於錯誤而依指示存款或轉帳至指定帳戶
    ，即屬詐欺之舉；被告受張子澔之邀擔任該詐騙集團之提款
    車手，為該集團提領告訴人存入或轉入張伶澐帳戶內之款項
    後再行轉交，自已直接參與取得詐欺所得之構成要件行為，
    應以正犯論處。被告此等提領、轉交款項之行為，復已造成
    金流斷點，亦該當掩飾、隱匿詐欺犯罪所得之去向及所在之
    構成要件。故核被告所為，係犯刑法第339條之4第1項第2款
    之3人以上共同詐欺取財罪，及洗錢防制法第2條第2款、第1
    4條第1項之洗錢罪。
  ㈡被告雖係加入張子澔、「奔馳」等人所屬之詐騙集團組織而
    對告訴人違犯上開犯行，但本件並非被告在上開詐騙集團組
    織內所為之首次加重詐欺取財犯行或最先繫屬於法院之案件
    ，且被告參加該詐騙集團所涉之參與犯罪組織罪嫌，亦先經
    檢察官另行提起公訴乙情，有臺灣高等法院被告前案紀錄表
    可供參佐，為避免過度評價，尚無從重複就其對告訴人所為
    之上開犯行再次論以參與犯罪組織罪（最高法院110年度臺
    上字第783號刑事判決意旨參照），附此敘明。
　㈢次按共同正犯之成立，祇須具有犯意之聯絡，行為之分擔，
    既不問犯罪動機起於何人，亦不必每一階段犯行，均經參與
    ；共同正犯間，非僅就其自己實施之行為負其責任，並在犯
    意聯絡之範圍內，對於他共同正犯所實施之行為，亦應共同
    負責（最高法院109年度臺上字第1603號刑事判決意旨參照
    ）。共同正犯之意思聯絡，原不以數人間直接發生者為限，
    縱有間接之聯絡者，亦包括在內（最高法院109年度臺上字
    第2328號刑事判決意旨參照）。共同實行犯罪行為之人，在
    合同意思範圍內，各自分擔犯罪行為之一部，相互利用他人
    之行為，以達其犯罪之目的者，即應對於全部所發生之結果
    共同負責；且共同正犯不限於事前有協定，即僅於行為當時
    有共同犯意之聯絡者亦屬之，且表示之方法，不以明示通謀
    為必要，即相互間有默示之合致亦無不可（最高法院103年
    度臺上字第2335號刑事判決意旨參照）。查被告違犯上開犯
    行時，縱僅曾持提款卡領款後轉交與張子澔，藉此獲取報酬
    ，然被告主觀上應已預見自己所為係為詐騙集團提領犯罪所
    得及隱匿詐欺所得之去向及所在，有如前述，堪認被告與張
    子澔、「奔馳」及所屬詐騙集團其餘成員之間，均有3人以
    上共同詐欺取財及洗錢之直接或間接之犯意聯絡，且均係以
    自己犯罪之意思參與本案，自應就其與前述詐騙集團成員各
    自分工而共同違犯之上開犯行均共同負責；是被告與前述詐
    騙集團成員就上開3人以上共同詐欺取財及洗錢之犯行，均
    有犯意之聯絡及行為之分擔，均應論以共同正犯。
  ㈣又按刑法處罰之加重詐欺取財罪係侵害個人財產法益之犯罪
    ，其罪數計算，依一般社會通念，應以被害人數、被害次數
    之多寡，決定其犯罪之罪數（最高法院110年度臺上字第454
    0號刑事判決意旨參照）；本件告訴人雖曾3度存款或轉帳至
    指定帳戶，然係因同次遭詐騙而陸續交付財物，故認被告僅
    成立1個加重詐欺取財罪。再被告與前述詐騙集團成員共同
    對告訴人所為之上開犯行，係基於1個非法取財之意思決定
    ，以3人以上共同詐欺取財、提領及移轉款項之手段，達成
    獲取告訴人財物並掩飾、隱匿犯罪所得之去向及所在之目的
    ，具有行為不法之一部重疊關係，得評價為一行為；則被告
    係以一行為同時觸犯加重詐欺取財罪、洗錢罪2個罪名，為
    想像競合犯，應依刑法第55條規定，從一重之刑法第339條
    之4第1項第2款之3人以上共同詐欺取財罪處斷。
  ㈤被告曾於108年7月19日受如事實欄「一」所示之有期徒刑執
    行完畢，有臺灣高等法院被告前案紀錄表存卷可參，其於5
    年內故意再犯本件有期徒刑以上之罪，為累犯；且被告前開
    所犯即為故意犯罪，又無視他人之財產權益再犯本案，顯見
    其漠視公權力，未能自前所受之刑之執行記取教訓，刑罰反
    應力格外薄弱，自我控管之能力欠缺，主觀上有特別之惡性
    ，並無司法院釋字第775號解釋意旨所指應裁量不予加重最
    低本刑，否則將致罪刑不相當之情形，爰依刑法第47條第1
    項規定加重其刑。
  ㈥另按想像競合犯之處斷刑，本質上係「刑之合併」。其所謂
    從一重處斷，乃將想像競合犯組成之評價上數罪，合併為科
    刑一罪，其所對應之刑罰，亦合併其評價上數罪之數法定刑
    ，而為一個處斷刑。易言之，想像競合犯侵害數法益者皆成
    立犯罪，論罪時必須輕、重罪併舉論述，同時宣告所犯各罪
    名，包括各罪有無加重、減免其刑之情形，亦應說明論列，
    量刑時併衡酌輕罪部分量刑事由，評價始為充足，然後依刑
    法第55條前段規定「從一重處斷」，非謂對於其餘各罪可置
    而不論。因此，法院決定處斷刑時，雖以其中最重罪名之法
    定刑，做為裁量之準據，惟於裁量其輕重時，仍應將輕罪合
    併評價在內（最高法院108年度臺上字第4405、4408號刑事
    判決意旨參照）。被告就上開犯行雖已從一重之刑法加重詐
    欺取財罪處斷，然被告於偵查及審判中均曾自白洗錢罪之犯
    行，本院於後述量刑時，仍當一併衡酌此部分合於洗錢防制
    法第16條第2項減輕事由之情形。
  ㈦茲審酌被告正值青壯，猶不思戒慎行事，循正當途徑獲取穩
    定經濟收入，竟因貪圖小利，即甘為張子澔、「奔馳」等詐
    騙集團成員吸收而擔任提款車手，與該詐騙集團成員共同違
    犯上開犯行，實無足取，且被告所擔任之角色係使該詐騙集
    團得以實際獲取犯罪所得並掩飾、隱匿此等金流，使其他不
    法份子易於隱藏真實身分，減少遭查獲之風險，助長詐欺犯
    罪，同時使告訴人受有財產上損害而難於追償，侵害他人財
    產安全及社會經濟秩序，殊為不該，惟念被告犯後始終坦承
    犯行不諱，並無矯飾之情，兼衡被告於本案中之分工、涉案
    情節及對告訴人造成之損害，暨被告自陳學歷為國中畢業，
    另案入監前在環保公司工作，育有1子現由其父母代為照顧
    （參本院卷第303頁）之智識程度、家庭生活狀況等一切情
    狀，量處如主文所示之刑，以示懲儆。
四、沒收部分：
　㈠被告於偵查及本院準備程序均自承其為上開犯行獲得1,000元
    之報酬（參偵卷㈡即臺灣臺南地方檢察署111年度偵緝字第62
    號偵查卷宗第68頁，本院卷第295頁），即屬被告所有之犯
    罪所得，應依刑法第38條之1第1項前段規定宣告沒收，於全
    部或一部不能沒收或不宜執行沒收時，則應依同條第3項規
    定，追徵其價額；惟上述沒收不影響第三人對沒收標的之權
    利或因犯罪而得行使之債權，仍得依相關法律規定辦理。。
　㈡又犯洗錢防制法第14條之罪，其所移轉、變更、掩飾、隱匿
    、收受、取得、持有、使用之財物或財產上利益，沒收之，
    同法第18條第1項前段固有明文，但該條項既未規定「不問
    屬於犯罪行為人與否」，自以屬於被告所有者為限，始得依
    該條項規定沒收之。被告違犯上開犯行所提領之款項既已轉
    交張子澔，自已非屬被告所有，無由依洗錢防制法第18條第
    1項前段規定諭知沒收，併此指明。㈡
據上論斷，應依刑事訴訟法第273條之1第1項、第299條第1項前
段，洗錢防制法第2條第2款、第14條第1項、第16條第2項，刑法
第11條、第28條、第339條之4第1項第2款、第47條第1項、第55
條、第38條之1第1項前段、第3項，刑法施行法第1條之1第1項，
判決如主文。
本案經檢察官廖羽羚提起公訴，檢察官董和平到庭執行職務
中　　華　　民　　國　　111 　年　　3 　　月　　3 　　日
　　　　　　　　　      刑事第二庭   法　官　 蔡盈貞
以上正本證明與原本無異。
如不服本判決應於收受本判決後20日內向本院提出上訴書狀，並
應敘述具體理由。其未敘述上訴理由者，應於上訴期間屆滿後20
日內向本院補提理由書狀（均須按他造當事人之人數附繕本）「
切勿逕送上級法院」。 
　　　　　　　　　　　　　　　　　   書記官　 林耿慧　
中　　華　　民　　國　　111 　年　　3 　　月　　3 　　日
附錄所犯法條：
洗錢防制法第2條
本法所稱洗錢，指下列行為：
一、意圖掩飾或隱匿特定犯罪所得來源，或使他人逃避刑事追訴
    ，而移轉或變更特定犯罪所得。
二、掩飾或隱匿特定犯罪所得之本質、來源、去向、所在、所有
    權、處分權或其他權益者。
三、收受、持有或使用他人之特定犯罪所得。

洗錢防制法第14條
有第二條各款所列洗錢行為者，處7年以下有期徒刑，併科新臺
幣5百萬元以下罰金。
前項之未遂犯罰之。
前二項情形，不得科以超過其特定犯罪所定最重本刑之刑。

刑法第339條之4　
犯第339條詐欺罪而有下列情形之一者，處1年以上7年以下有期
徒刑，得併科1百萬元以下罰金：
一、冒用政府機關或公務員名義犯之。
二、三人以上共同犯之。
三、以廣播電視、電子通訊、網際網路或其他媒體等傳播工具，
    對公眾散布而犯之。
前項之未遂犯罰之。